【裁判字號】    98,上易,81
【裁判日期】    980224
【裁判案由】    竊盜
【裁判全文】
臺灣高等法院刑事判決                  98年度上易字第81號
上  訴  人  丁○○
即  被  告
                    現羈押於臺灣臺北看守所
上列上訴人因竊盜案件，不服臺灣士林地方法院97年度易字第16
57號，中華民國97年11月26日第一審判決（起訴案號：臺灣士林
地方法院檢察署97年度偵字第12583號、第13345號），提起上訴
，本院判決如下：
    主  文
上訴駁回。
    事  實
一、丁○○曾於民國（下同）96年間因竊盜案件，經臺灣士林地
    方法院以96年度易字第1414號判決判處有期徒刑一年確定，
    而於97年7月8日縮刑期滿執行完畢，竟各基於意圖為自己不
    法所有之犯意，分別於下列時間地點為竊盜犯行：
(一)、於97年9月18日14時15分許，在臺北市○○區○○路2段20巷
    5號B1之家樂福賣場內，利用賣場人員不注意之際，竊取貨
    架上之鉛筆、美工刀、魷魚絲、即溶果汁奶粉、T恤、棉紗
    手套等物，價值約新臺幣（下同）615元，得手後藏放於所
    攜之黑色包包內，旋由逃生用安全門離去，因觸動警報器而
    遭發覺，經賣場員工甲○○前往處理，始知上情（下稱第一
    件竊盜）。
(二)、於97年10月10日凌晨3時許，在臺北市○○區○○路229巷1
    號前，竊取丙○○置於該處之手推車以供己用（下稱第二件
    竊盜）。
(三)、於97年10月10日凌晨3時30分許，行經位於臺北市○○區○○路29號之南港高工，攀爬圍牆進入校園內，竊取汰換零件
    一批，價值約3000元，得手後即將該批零件置於所竊得之手
    推車內以離去（下稱第三件竊盜）。迨於同日凌晨5時50分
    許，適其推車經過臺北市○○區○○路及興中路口時，為巡
    邏員警盤查而查獲。
二、案經臺北市政府警察局南港分局報請臺灣士林地方法院檢察
    署檢察官偵查起訴。
    理  由
一、證據能力部分：按被告以外之人於審判外之言詞或書面陳述
    ，除法律有規定者外，不得作為證據；又被告以外之人於審
    判外之陳述，雖不符合同法第159條之1至第159條之4之規定
    ，但經當事人於審判程序同意作為證據，法院審酌該言詞陳
    述或書面陳述作成時之情況，認為適當者，亦得為證據。當
    事人、代理人或辯護人於法院調查證據時，知有第159條第1
    項不得為證據之情形，而未於言詞辯論終結前聲明異議者，
    視為有前項之同意，刑事訴訟法第159條第1項及第159條之5
    分別定有明文。查本判決下列所引用之各該被告以外之人即
    被害人家樂福賣場之員工甲○○、丙○○、南港高工之技士
    乙○○等人分別於審判外之陳述（包含書面陳述），皆屬傳
    聞證據，惟被告雖知上開證據資料為傳聞證據，但於準備程
    序及審判期日中均表示無意見而不予爭執，且迄至言詞辯論
    終結前亦未再聲明異議，審酌上開證據資料製作時之情況，
    尚無違法不當及證明力明顯過低之瑕疵，亦認為以之作為證
    據應屬適當，故揆諸前開規定，爰逕依刑事訴訟法第159條
    之5規定，認前揭證據資料均例外有證據能力。
二、上訴人即被告丁○○坦承於前揭時地取走他人所有之上開物
    品而為警查獲之事實，然否認有公訴意旨所稱竊盜犯行，辯
    稱略以：「因無工作而沒有錢吃飯，並非有心行竊，且不知
    所拿取之手推車及零件為他人所有之物，僅係借用鄰居之手
    推車」云云。經查：
(一)、前揭第一件、第二件、第三件竊盜之犯罪事實，業分別經被
    害人即家樂福賣場之員工甲○○、丙○○、南港高工之技士
    乙○○分別於警詢及偵查證述在卷。
(二)、並有被害人即家樂福賣場之員工甲○○、丙○○、南港高工
    之技士乙○○所立具之贓物認領保管單、失竊報告、每日損
    失紀錄表、查獲物品照片、監視器翻拍照片、臺北市政府警
    察局南港分局扣押筆錄及扣押物品目錄表等在卷可稽。
(三)、被告丁○○於原審準備程序自承：「未經他人同意而取走上
    開手推車及零件」、「當日係由圍牆攀爬入南港高工內取走
    上開零件移至鄰居之手推車內以搬離現場」等語，則其就上
    開物品並非經所有人棄置之無主物乙情，自難推諉不知，是
    被告丁○○明知該等事實竟仍未經同意而取走以變賣，其所
    為顯係出於不法所有之意圖。
(四)、被告上訴辯解判太重，以及精神異常，且提出診斷證明書，
    要求依據刑法第59條減輕等情，然查，被告所提出之診斷書
    上雖記載有「精神異常」等詞，但經向核發診斷證明書之臺
    北市立聯合醫院中興院區查詢結果，該醫院所發之診斷證明
    書，均為電腦繕打字體，且僅有「重鬱症」，並無以手書寫
    之「精神異常」，而被告所提出之該院診斷書則於「重鬱症
    」後方，另以手書寫「精神異常」四字，且經當庭檢視被告
    所提出之原本，係以立可白修正液塗寫，又被告亦先後坦承
    ：「是我寫的」、「我請士林看守所的醫生幫我寫的」（但
    無法說出哪一位醫生），足見該「精神異常」四字係變造添
    加而屬於不實，且被告於審理程序充分答辯，更要求依據第
    59條減輕其刑，足見並無被告所稱之「精神異常」之情形。
(五)、綜上，本件事證明確，被告丁○○所辯，要屬事後卸責之詞
    ，不足採信，其上開犯行洵堪認定，應予依法論科。
三、論罪科刑部分：
(一)、核被告丁○○上開行為，分別係犯刑法第320條第1項之竊盜
    罪及同法第321條第1項第2款之踰越牆垣竊盜罪。其所犯上
    開三罪，犯意各別，罪名互異，應予分論併罰。被告丁○○
    曾於96年間因竊盜案件，經臺灣士林地方法院以96年度易字
    第1414號判決判處有期徒刑一年確定，而於97年7月8日縮刑
    期滿執行完畢，此有被告全國前案紀錄表附卷可參，其前曾
    受有期徒刑之執行完畢，於五年以內故意再犯本件最重本刑
    為有期徒刑以上之罪，為累犯，應均依刑法第47條第1項之
    規定加重其刑。
(二)、原審認被告罪證明確，並適用刑事訴訟法第284條之1、第29
    9條第1項前段，刑法第320條第1項、第321條第1項第2款、
    第47條第1項、第51條第5款之規定，審酌被告丁○○曾有多
    次竊盜前科，此有前案紀錄表在卷可參，其正值壯年，竟以
    上開方式竊取他人財物，嚴重破壞社會秩序及他人財產安全
    ，然於犯後尚能坦承部分犯行，且所竊得財物均已返還被害
    人，及其品行、犯罪動機、目的、手段、行為次數、生活狀
    況、智識程度、犯罪所得之利益及所生之損害等一切情狀，
    分別被告所犯第一件、第二件、第三件竊盜罪，量處有期徒
    刑月、月、柒月，並定應執行刑為有期徒刑壹年。
(三)、經核原判決認事用法並無不合，量刑之諭知亦屬妥適，上訴
    人即被告上訴意旨略以量刑過重，要求依據刑法第59條減輕
    等詞，然按「量刑輕重係屬事實審法院得依職權自由裁量之
    事項，苟已斟酌刑法第57條各款所列情狀而未逾越法定刑度
    ，不得遽指為違法（72年台上字第6696號判例）」，本件原
    審判決已經詳細記載量刑審酌各項被告犯罪情節及犯罪後之
    態度等一切情狀，並予以綜合考量，依累犯之規定加重其刑
    後，在法定刑內科處其刑，經核於法並無不合，且刑法第59
    條之酌量減輕其刑，必於犯罪之情狀，在客觀上足以引起一
    般同情，認為即予宣告法定低度刑期，猶嫌過重者，始有其
    適用（51年台上字第899號判例），本件被告為四肢健全者
    且知悉以前述不正方法變造診斷書加記「精神異常」，且提
    出行使，並以此為上訴理由，其方式顯然係不正，又並無任
    何證據足以證明其犯罪之情狀，在客觀上足以引起一般同情
    ，認為即予宣告法定低度刑期，猶嫌過重者，更何況被告為
    竊盜之累犯，且有多次竊盜前案，並曾經被宣告強制工作（
    卷附前案紀錄表），是上訴意旨既未指摘原判決科刑有何違
    背法令，單純就科刑輕重為爭執，並請求依刑法第59條酌減
    其刑，自非適法之上訴理由，則其指摘原判決不當，為無理
    由，應予駁回。
據上論斷，應依刑事訴訟法第368條，判決如主文。
本案經檢察官楊秀琴到庭執行職務。
中    華    民    國    98    年    2     月    24    日
                  刑事第十二庭  審判長法  官  蔡永昌
                                      法  官  陳榮和
                                      法  官  施俊堯
以上正本證明與原本無異。
不得上訴。
                                      書記官  顧哲瑜
中    華    民    國    98    年    2     月    25    日
附錄：本案論罪科刑法條全文
刑法第320條第1項
意圖為自己或第三人不法之所有，而竊取他人之動產者，為竊盜
罪，處五年以下有期徒刑、拘役或五百元以下罰金。
第321 條第1 項第2款
犯竊盜罪而有左列情形之一者，處六月以上、五年以下有期徒刑
：
二、毀越門扇、牆垣或其他安全設備而犯之者。


司法院資訊處製作；財團法人民間司法改革基金會備份。
